【裁判字號】    98,抗,140
【裁判日期】    980814
【裁判案由】    拍賣抵押物
【裁判全文】
臺灣板橋地方法院民事裁定               98年度抗字第140號
抗  告  人    楹峰實業股份有限公司
兼法定代理人  甲○○
相  對  人    安柱建設開發股份有限公司
法定代理人    劉興煒
上列當事人間因拍賣抵押物事件，抗告人對於中華民國98年5 月
6 日臺灣板橋地方法院簡易庭98年度司拍字第642 號裁定提起抗
告，本院管轄非訟事件程序第二審之合議庭裁定如下：
    主  文
抗告駁回。
抗告程序費用新臺幣壹仟元由抗告人負擔。
    理  由
一、按非訟事件裁定，除依法不得抗告者外，因裁定而權利受侵
    害者，得為抗告，非訟事件法第41條第1 項定有明文。所謂
    因裁定而權利受侵害之人，係指因裁定而其權利直接受侵害
    者而言。本件拍賣抵押物事件於原審相對人雖為徐永現，而
    抗告人楹峰實業股份有限公司（下稱楹峰公司）及甲○○則
    列為原裁定之關係人，惟查，抗告人楹峰公司及甲○○以如
    原裁定附表所示之不動產（下稱系爭房地）為信託財產，信
    託登記予原裁定之相對人徐永現，此有系爭房地之他項權利
    證明書影本各1 件附於原審卷可參。倘系爭房地經法院裁定
    准許拍賣，則抗告人於信託契約之信託目的完成後，恐受有
    無法請求返還信託物損害之虞，抗告人即屬因本件裁定而權
    利受侵害者，依非訟事件法第41條第1 項規定，應得提起本
    件抗告，先此敘明。
二、次按扺押權人，於債權已屆清償期，而未受清償者，得聲請
    法院拍賣抵押物，就其賣得價金而受清償，民法第873 條第
    1 項定有明文。抵押權人依此項規定聲請拍賣抵押物係屬非
    訟事件，法院所為准駁之裁定，無確定實體法上法律關係存
    否之性質，於債權及抵押權之存否無既判力，如對於此項法
    律關係有爭執時，亦應由有爭執之人另行提起訴訟以求解決
    ，不得僅依抗告程序聲明其爭執（最高法院70年臺抗字第19
    7 號裁定意旨參照）。繼按最高限額抵押權，於抵押權成立
    時，末必先有債權存在，固不得因抵押權之登記而逕行准許
    拍賣抵押物，惟抵押權人提出證據證明有抵押債權存在時，
    縱債務人或抵押人否認各該證據為真正，對抵押債權之是否
    存在有所爭執，法院仍須就證據為形式上之審查而為准駁，
    亦即形式上既有債務人名義之借據，用以證明抵押債權存在
    ，法院即應許可拍賣抵押物（最高法院80年度第4 次民事庭
    會議〈二〉意旨參照）。
三、本件抗告意旨略以：抗告人於民國98年11月5 日共同開立本
    票三張，金額分別為新臺幣（下同）3,103,562 元、537,55
    4 元、64,587,332元，合計68,228,448元交予相對人，雖尚
    未兌現，但已於98年5 月21日與相對人協商償還計畫，業經
    相對人准予延期償還等情，遂提起本件裁定，請求將原裁定
    撤銷。
四、經查，相對人於原審主張：本件係由抗告人於96年11月29日
    以系爭房地為第三人鄭明清所負債務之擔保，設定最高限額
    80,000,000元之抵押權（下稱系爭抵押權），依法登記在案
    。嗣鄭明清於97年3 月10日將其系爭抵押權讓與相對人並辦
    妥抵押權移轉登記在案，縱抗告人於97年3 月24日將系爭房
    地信託登記予原裁定之相對人徐永現，依民法第867 條規定
    ，其抵押權不因此而受影響。故相對人主張抗告人對其負債
    68,228,448元，已屆清償期而未為清償，有相對人提出之他
    項權利證明書、不動產登記簿謄本、抵押權設定契約書、抵
    押權移轉變更契約書、本票3 紙、臺灣板橋地方法院簡易庭
    97年度票字第10801 號本票裁定及其確定證明書各1 件（均
    為影本）為憑，是原裁定據以准許相對人之聲請，核無不合
    。抗告人雖以上開抗辯情事為由提起抗告，揆諸首揭說明，
    抗告人上開抗辯均係實體上法律關係之爭執，抗告人應另行
    提起民事訴訟以求解決，自非得於本件抗告程序中為主張，
    本院亦無從為審究；從而，抗告人提起本件抗告，難認有理
    由，應予駁回。
五、據上論結，本件抗告為無理由，依非訟事件法第46條、第21
    條第2 項，民事訴訟法第495 條之1 第1 項、第449 條第1
    項、第78條，裁定如主文。
中    華    民    國    98    年    8     月    14    日
                  民事第二庭審判長法官  蕭胤瑮
                                  法官  連育群
                                  法官  鍾啟煌
以上正本係照原本作成。
如不服本裁定，僅得於收受本裁定正本送達後10日內，以適用法
規顯有錯誤為理由，向本院提出再抗告狀，（須附繕本一份及繳
納再抗告裁判費新台幣1,000元 ），經本院許可後紿可再抗告。
中    華    民    國    98    年    8     月    14    日
                                書記官  張國仁


司法院資訊處製作；財團法人民間司法改革基金會備份。
